臺灣桃園地方法院民事判決　九十一年度訴字第一二二四號
　　原　　　告　丙○○
　　複代理人　　乙○○
　　被　　　告　甲○○
右當事人間請求損害賠償事件，原告就本院九十年度易字第一０二六號妨害婚姻及家
庭刑事案件提起附帶民事訴訟（九十年度附民字第一０三號），經本院刑事庭裁定移
送前來，本院判決如左：
    主    　文
被告應給付原告新台幣壹拾伍萬元，及自民國九十年六月一日起至清償日止，按年息
百分之五計算之利息。
原告其餘之訴駁回。
訴訟費用由被告負擔百分之十五，其餘由原告負擔。
本判決第一項於原告以新台幣伍萬元為被告供擔保後，得假執行。被告如於假執行程
序實施前，以新台幣壹拾伍萬元為原告預供擔保，得免為假執行。
原告其餘假執行之聲請駁回。
    事    　實
甲、原告方面：
一、聲明：（一）被告應給付原告新台幣（下同）一百萬零二千七百九十四元，及自
    起訴狀繕本送達之翌日起至清償日止，按年息百分之五計算之利息。（二）原告
    願供擔保，請准宣告假執行。
二、陳述：（一）原告與訴外人呂新鉅於民國（下同）六十八年間結婚，婚後並育有
    三子，家庭尚稱幸福美滿。豈料，被告與訴外人呂新鉅（即原告之配偶）自八十
    一年間起至八十九年十月間止，連續在桃園縣中壢市○○路○段一五巷四一號被
    告甲○○家中、桃園市○○路麗仕賓館、中壢市○○路合歡賓館、中壢市加州賓
    館等處，多次為通姦相姦之行為，嗣經原告發現訴外人呂新鉅寫予被告之書信後
    ，始知上情，並已向台灣桃園地方法院檢察署檢察官提出告訴，業經檢察官起訴
    在案。而原告畢業於中壢高級職業學校，現服務於啟智技藝訓練中心，原告因為
    被告長期與原告之配偶通姦相姦之行為，至家庭瀕臨破碎，身心俱受打擊，因此
    而導致精神上之疾病－憂鬱症，先後至翰林診所、天晟醫院、壢新醫院多次就醫
    ，迄今仍然無法痊癒。為此，爰依民法第一百八十四條第一項、第一百九十三條
    及同法第一百九十五條第三項之規定，請求被告應負侵權行為之損害賠償責任，
    給付原告因此而罹患之憂鬱症精神疾病所已支出之醫療費用二千七百九十四元及
    精神慰撫金一百萬元，合計共一百萬零二千七百九十四元之損害賠償金。
三、證據：援用本院九十年度易字第一０二六號妨害婚姻及家庭刑事案件之全部卷宗
    資料；並提出臺灣桃園地方法院檢察署九十年度偵字第六三五二號起訴書影本一
    份、天晟醫院醫療費用收據影本二份、翰林內兒科診所醫療費用收據影本一份及
    壢新醫院九十年三月至五月之醫療費用收據影本七份。
乙、被告方面：
一、聲明：（一）原告之訴及其假執行之聲請均駁回。（二）訴訟費用由原告負擔。
    （三）如受不利之判決，被告願供擔保，請准宣告假執行。
二、陳述：（一）本件原告縱容其夫呂新鉅通姦，被告應無侵權行為。刑事訴訟判決
    所認定之事實，非當然有拘束民事判決之效力，台灣桃園地方法院九十年度易字
    第一０二六號刑事判決，所認定之事實，實有錯誤。本件原告確為縱容其夫呂新
    鉅通姦，理由如下：１、由訴外人呂新鉅所使用之行動電話通聯記錄顯示，都是
    呂新鉅向被告聯絡。自八十九年七月間起至九十年一月間止，約半年間，呂新鉅
    向被告聯絡之次數即約達百次之多，通話之時間則於清晨一點多、四點多及五點
    多都有。又原告能在刑案部分，主動提出上開對被告不利之通聯紀錄，可見原告
    早知其夫與被告頻繁聯絡。而事實上呂新鉅與原告夫妻二人同住，呂新鉅與被告
    聯絡頻繁，聯絡之時間特殊，不論白天或深夜都有，原告應是知悉其夫呂新鉅與
    被告頻繁聯絡而縱容不制止。２、由刑事案件卷內呂新鉅所寫之書信（此書信被
    告並未曾收到，是律師閱卷始得知）所指：「．．．今生今世再也找不到像你這
    樣．．．的女人，所以會更加愛護你，．．．我深怕那天你若遠我離去，．．．
    路遙知馬力，日久見人心，天下最痴情的男人是我，事實會證明一切，．．．」
    ，均與事實不符，此由呂新鉅信中所寫的「．．．日久見人心，天下最痴情的男
    人．．．」，與事實上呂新鉅於偵審中極力指述攻擊被告，欲使被告判刑坐牢之
    行為，完全背道而馳，呂新鉅極力攻擊被告有偵訊筆錄可憑。足見呂新鉅不是要
    寫信給被告，該書信只是呂新鉅提供原告對被告提出告訴之用，足以證明呂新鉅
    與原告相互勾串。而呂新鉅從來不曾寫書信給被告，呂新鉅突然離奇反常的寫信
    ，並由原告持以作為告訴被告之有力證據，於偵審中，呂新鉅並與原告相互配合
    指述被告，且在刑事審判中，呂新鉅並順利獲得原告撤回告訴。由以上呂新鉅如
    此順手與原告丙○○相互配合操縱本案之進行，最後並順利獲得原告撤回告訴種
    種情節，足見原告對被告之刑事告訴，是呂新鉅故意提供書信操縱支配，本件自
    始是原告縱容呂新鉅通姦。又呂新鉅攻擊被告欲致被告判刑坐牢所為與其所寫之
    書信內容完全不符，亦足證呂新鉅夫妻向來一體同心，並未因呂新鉅與被告交往
    而影響原告夫妻之交情。３、又由呂新鉅九十年四月三日於刑事案件偵查中自承
    ：「我想與她認識七、八年，我很在乎她，但她一直要與我分手。」等語，及由
    呂新鉅與被告交往都是呂新鉅以電話主動聯絡，可見被告並不願與呂新鉅交往，
    原告是遭呂新鉅糾纏，呂新鉅能如此無理糾纏，證明呂新鉅獲得原告縱容，否則
    ，呂新鉅如何能順利糾纏被告。綜上多種事實，足以證明原告縱容其夫呂新鉅與
    被告發生性行為，被告應無侵權行為，原告應不能向被告請求損害賠償。（二）
    本件縱然原告未縱容其夫呂新鉅與被告通姦，然呂新鉅與原告間自始共同生活，
    二人一體同心，合作無間，原告與呂新鉅之夫妻感情及其等夫妻之生活並不因呂
    新鉅與被告交往而有何影響。而被告於八十九年十月間即與呂新鉅拒絕往來，且
    被告於原告刑事告訴狀所記載於八十九年十二月中旬，原告得知其夫呂新鉅所寫
    之書信之前二個月，即已經與呂新鉅斷絕往來。本件原告不知其夫呂新鉅與被告
    交往，原告既然不知其夫呂新鉅與被告交往，則原告自無原告所稱之因呂新鉅與
    被告交往而致憂鬱症可言。又由呂新鉅與原告夫妻二人相互配合，共同於偵審中
    合作無間攻擊指述被告觀之，可見呂新鉅維護其妻即原告有加，與原告相處和諧
    ，原告夫妻之感情，並不因呂新鉅與被告交往而有何影響，被告並無導致原告所
    稱之憂鬱症之理由。何況，原告所提出之憂鬱症之診斷證明書，是九十年五月八
    日所開立，時間是在被告與呂新鉅斷絕往來以後之事，且該診斷證明書上，並無
    記載原告憂鬱症肇因為何事，顯然本件原告縱然於九十年五月八日患有憂鬱症，
    亦與呂新鉅與被告之交往無因果關係。換言之，即兩者沒有關係。原告起訴狀稱
    ：「．．．原告因被告長期與其配偶通姦相姦之行為，至家庭瀕臨破碎，身心俱
    受打擊，並因此而導致精神上之疾病－憂鬱症，多次就醫，迄今仍無法痊癒。」
    云云，與事實不符，應無理由。又如若原告堅指其確患有憂鬱症，及其憂鬱症與
    呂新鉅與被告交往有關，則應由醫生鑑定方足以證明，此一部分應由原告負舉證
    責任，不能任由原告空言指述。３、本件原告縱然於九十年五月八日患有憂鬱症
    亦與呂新鉅與被告之交往無因果關係，已如前述。又患有精神疾病或憂鬱症者，
    僅屬文明病之一種，比比皆是，亦非可恥。原告起訴狀稱：「．．原告並因受此
    打擊而罹患精神疾病，幾乎失去工作能力。再者，原告因罹患精神疾病而受人恥
    笑；甚或遭人排拒而無法融入於團體之中．．」云云，顯非事實。而被告僅國中
    畢業，學歷不高，無生活技能，原在平鎮和平市場租攤營生，該攤位僅三坪多，
    攤位偏於一角，生意清淡，攤位之價值不到二十萬元，其後因經濟不景氣生意極
    差，所得不敷成本，被告不得不於八十九年十一月間，收攤停止作生意，因而賦
    閒失業，靠女兒接濟渡日，且所住坐落桃園縣中壢市○○路○段十五巷四十一號
    之房屋面積僅十餘坪而已，該房屋亦屬違章建築，不能登記，市價不逾二十萬元
    ，房屋坐落之土地面積亦僅六十三平方公尺，每平方公尺公告現值六千六百元，
    於今不動產景氣低迷市價應不超過五十萬元。又前述房、地是被告與子女楊幸茹
    、楊惠評、楊昇憲多人唯一棲身之所，被告生活極為清苦。原告起訴狀中稱：「
    ．．．現於龍潭和平市場擺設攤位營生，其攤位依一般市價約為百餘萬元，且渠
    住所之不動產亦為渠之名下，粗估其價值亦有三、四百萬元之譜。」云云，並非
    事實。（三）綜上所述，原告縱然不是縱容呂新鉅糾纏被告與被告交往，呂新鉅
    與被告之交往對原告亦無何損害，且被告生活貧困，而原告服務於啟智技藝訓練
    中心，有固定薪水收入，生活富裕，原告請求精神損害一百萬元，實屬過高。又
    本件原告縱然不是縱容其夫呂新鉅與被告交往，而原告任由其夫呂新鉅於清晨一
    點多、四點多及五點多頻繁密集的打電話給予被告達百次之多，而不過問不制止
    ，以致其夫呂新鉅能任意騷擾被告，本件原告果有損害，原告對損害之發生或擴
    大亦與有過失，謹請鈞院依民法第二一七條規定減輕或免除原告請求之賠償金額
    。另原告之憂鬱症與其夫呂新鉅與被告交往無關，原告指其因憂鬱症共支出醫療
    費新台幣二千七百九十四元，請求被告賠償，亦無理由。綜上所述，原告之請求
    應無理由，請鈞院將原告之訴駁回。
三、證據：提出被告與訴外人呂新鉅之電話通聯紀錄影本、書信影本、偵訊筆錄影本
    及被告所有土地之登記簿謄本、被告全戶之戶籍謄本各一份。
丙、本院依職權調閱九十年度易字第一０二六號妨害婚姻及家庭刑事案件之全部卷宗
    資料（含台灣桃園地方法院檢察署九十年度他字第五四三號、九十年度偵字第六
    三五二號偵查卷及臺灣高等法院九十一年上易字第一八五四號刑事卷、台灣桃園
    地方法院檢察署九十一年度執字第四一五二號執行卷）。
    理　　由
一、按民法第一百八十四條第一項規定：「因故意或過失，不法侵害他人之權利者，
    負損害賠償責任。故意以背於善良風俗之方法，加損害於他人者亦同。」本件原
    告主張原告與訴外人呂新鉅乃為夫妻，於六十八年間結婚，而被告與訴外人呂新
    鉅自八十一年間起至八十九年十月間止，連續在中壢市○○路○段一五巷四一號
    被告甲○○家中、桃園市○○路麗仕賓館、中壢市○○路合歡賓館、中壢市加州
    賓館等處，多次為通姦相姦行為之事實，業據原告提出臺灣桃園地方法院檢察署
    九十年度偵字第六三五二號起訴書影本一份為證，並經本院刑事庭認定屬實而判
    決確定在案，此業經本院調閱本院九十年度易字第一０二六號妨害婚姻及家庭刑
    事案件之全部卷宗資料，查核無訛，應堪信為真。被告辯稱原告縱容其夫呂新鉅
    通姦，被告應無侵權行為等詞，核與事實不符，難予採信。又原告主張其因被告
    長期與原告之配偶通姦相姦之行為，至家庭瀕臨破碎，身心俱受打擊，因此而導
    致精神上之疾病－憂鬱症，曾至壢新醫院多次就醫之事實，亦據原告提出壢新醫
    院九十年五月八日診斷證明書、壢新醫院九十年三月至五月之醫療費用收據影本
    七份為證，核與常情相符，原告主張其精神上之疾病－憂鬱症，係導因於被告長
    期與原告之配偶通姦相姦之行為，至其家庭瀕臨破碎，身心俱受打擊之事實，亦
    符社會上一般常情事理，應認屬實。被告辯稱原告縱容其夫呂新鉅與被告發生性
    行為，原告縱然於九十年五月八日患有憂鬱症，亦與呂新鉅與被告之交往無因果
    關係云云，核與常情事理有違，不足採取。又按，民法第一百九十五條規定：「
    不法侵害他人之身體、健康、名譽、自由、信用、隱私、貞操，或不法侵害其他
    人格法益而情節重大者，被害人雖非財產上之損害，亦得請求賠償相當之金額。
    其名譽被侵害者，並得請求回復名譽之適當處分。前項請求權，不得讓與或繼承
    。但以金額賠償之請求權已依契約承諾，或已起訴者，不在此限。前二項規定，
    於不法侵害他人基於父、母、子、女或配偶關係之身分法益而情節重大者，準用
    之。」本件依據被告與訴外人呂新鉅自八十一年間起至八十九年十月間止，連續
    在中壢市○○路○段一五巷四一號被告甲○○家中、桃園市○○路麗仕賓館、中
    壢市○○路合歡賓館、中壢市加州賓館等處，多次為通姦相姦行為之事實以觀，
    被告因與訴外人呂新鉅相姦而對於原告所造成之侵權行為之情節應堪認已屬重大
    。從而，原告依民法第一百九十五條第三項之規定，請求被告應賠償其非財產上
    之損害，於法有據，應予准許。
二、茲將本件原告請求損害賠償之金額及本院認可之數額，分述如下：１、醫療費用
    部分：原告請求之數額為二千七百九十四元。惟查，民法第一百九十三條第一項
    規定：「不法侵害他人之身體或健康者，對於被害人因此喪失或減少勞動能力或
    增加生活上之需要時，應負損害賠償責任。」又查，在民法第一百九十三條第一
    項之規定內容中，無明文特別列舉醫藥費之項目，故醫藥費在本質上，僅係屬於
    一種增加生活上之需要費用而已，而且，亦必須是直接導因於行為人直接不法侵
    害他人之身體或健康，被害人始得依民法第一百九十三條第一項規定請求醫藥費
    。經查，本件原告乃係自己本身因被告長期與原告之配偶通姦相姦之行為，原告
    自己因此而間接導致精神上之疾病－憂鬱症，此情核與民法第一百九十三條第一
    項之規定意旨，尚屬有間，原告應不得依據民法第一百九十三條第一項之規定，
    請求被告應負此一醫藥費用支出之損害賠償責任。２、非財產上之損害部分：原
    告請求精神慰撫金一百萬元。本院經參酌原告所受之損害程度、原告之年齡、職
    業及被告之侵權行為動機、態樣、原因、被告之年齡、經濟狀況、工作能力等情
    形，綜合判斷之，認原告得請求之精神慰撫金數額，應以三十萬元為相當。綜上
    所述，被告因原告之配偶即訴外人呂新鉅相姦而致生本件對於原告之侵權行為，
    原告其可得請求之損害賠償金數額僅有非財產上之損害賠償之精神慰撫金三十萬
    元。
三、第查，「損害之發生或擴大，被害人與有過失者，法院得減輕賠償金額，或免除
    之」民法第二百十七條第一項定有明文。上揭規定中所謂之「被害人與有過失」
    ，不問加害人係應負故意、過失或無過失責任，祇要被害人的行為亦屬有過失，
    且被害人之過失行為為損害之共同原因，並有助成損害之發生或擴大者，即可適
    用該條項之規定，並不以加害人之行為是否出於故意或過失而有所不同，且法院
    對於究係應予以減輕賠償金額或免除之，亦得以職權為斟酌。本件依據本院九十
    年度易字第一０二六號刑事判決內容及被告與訴外人呂新鉅之電話通聯紀錄、書
    信等資料之記載，被告與訴外人呂新鉅（即原告之配偶）自八十一年間起至八十
    九年十月間止，連續在桃園縣中壢市○○路○段一五巷四一號被告甲○○家中、
    桃園市○○路麗仕賓館、中壢市○○路合歡賓館、中壢市加州賓館等處所，多次
    為通姦相姦行為，期間長達八年之久，又原告之夫呂新鉅於清晨一點多、四點多
    及五點多，亦頻繁密集的打電話給予被告已達百次之多，且原告之夫對於被告之
    感情深陷於「．．．今生今世再也找不到像你這樣．．．的女人，所以會更加愛
    護你，．．．我深怕那天你若遠我離去，．．．路遙知馬力，日久見人心，天下
    最痴情的男人是我，事實會證明一切，．．．」之感情迷網中，原告對於自己之
    配偶異常舉動竟未及時關心並設法予以有效勸止約束，以致其夫任意違背其忠貞
    義務而與被告為婚外通姦行為，因此，原告對於自己基於配偶關係之身分法益之
    損害發生或擴大，亦同有過失。審酌上情，本院認為原告對於其夫與被告為婚外
    通姦相姦行為之多次發生，亦應負二分之一之過失責任，對於被告方屬公允。因
    此，本件應就被告所應賠償原告之金額，再予以核減二分之一。據此計算，則被
    告應賠償原告之非財產上損害賠償之精神慰撫金之數額，即應予減為十五萬元。
    從而，原告本於侵權行為之損害賠償請求權，在於請求被告給付十五萬元之損害
    賠償金，及自起訴狀繕本送達（註：本件起訴狀繕本於九十年五月三十一日送達
    被告）之翌日起至清償日止，按年息百分之五計算之利息之範圍內，為有理由，
    應予准許。原告逾上述部分之請求，則屬無理由，不應准許，應予駁回之；原告
    逾上述部分所為假執行之聲請，亦因失所附麗，應併予駁回。
四、本件原告勝訴部分，原告陳明願供擔保以代釋明，聲請宣告假執行，經核並無不
    合，爰酌定相當之擔保金額，併予宣告之。惟被告亦陳明願供擔保，聲請免為假
    執行，亦合於法律規定，爰併宣告被告如於假執行程序實施前，以十五萬元為原
    告預供擔保，得免為假執行。
五、因本件事實已臻明確，兩造其餘主張陳述及攻擊防禦方法，核與本件判決結果不
    生影響，無一一審究必要，附此敘明。
六、據上論結，本件原告之訴為一部有理由、一部無理由，依民事訴訟法第七十九條
    但書、第三百九十條第二項、第三百九十二條，判決如主文。
中　　　華　　　民　　　國　　九十一　　年　　　十一　　月　　　七　　　日
                                        臺灣桃園地方法院民事第二庭
~B法　　　官　呂仲玉
右為正本，係照原本作成。
如對本判決上訴，須於判決送達後二十日內，向本院提出上訴狀。
中　　　華　　　民　　　國　　九十一　　年　　　十一　　月　二十七　　　日
~B法院書記官　楊惠如
